臺北高等行政法院判決　　　　　　　　　　　　　　九十二年度訴字第三四七八號
　　　　　　　　　　　　　　　.
　　原　　　告　楹寶企業有限公司
　　代　表　人　甲○○
　　訴訟代理人　丙○○○
　　被　　　告　財政部臺灣省北區國稅局
　　代　表　人　許虞哲（局長）
　　訴訟代理人　乙○○
　　　　　　　　丁○○
右當事人間因營利事業所得稅事件，原告不服財政部中華民國九十二年五月三十日台
財訴字第０九二０００六三二七號訴願決定，提起行政訴訟。本院判決如左：
　　主  　　文
原告之訴駁回。
訴訟費用由原告負擔。
　　事  　　實
一、事實概要：原告八十五年度營利事業所得稅結算申報，原列報全年所得新台幣（
    下同）三、００一、六九二元，經被告初查以其虛增營業成本二八、四九四、一
    ０九元、保險三六二、九八九元及漏報利息所得一六元，合計二八、八五七、一
    ０九元，致短報或漏報所得額，核計漏稅額七、二一四、二七七元，除核定補徵
    所漏稅額七、四二四、一九二元外，並依所得稅法第一百十條第一項規定處以所
    漏稅額一倍罰鍰七、二一四、二００元（計至百元止）。原告不服，申經復查結
    果，未獲准變更，提起訴願，亦遭決定駁回，遂向本院提起行政訴訟。
二、兩造聲明：
　(一)原告聲明：（原告未於言詞辯論期日到場，據起訴狀及於準備程序中所為聲明如
                左）
    1.訴願決定、原處分均撤銷。
    2.訴訟費用由被告負擔。
　(二)被告聲明：
    1.駁回原告之訴。
    2.訴訟費用由原告負擔。
三、兩造爭點：系爭憑證不符或未取具憑證之營業成本是否無法查核勾稽而有虛增之
              情形？
　(一)原告主張之理由：（原告未於言詞辯論期日到場，據其所提訴狀及於準備程序中
                      所為陳述如左）
　　1.原告屬中小企業經營型態，在會計制度不健全且工程交易憑證取得不易之情形
      下，於八十五年度營利事業所得稅結算申報時，因營業額鉅增並衡量公司財務
      狀況吃緊，故僅先以純益百分之三完納系爭年度之稅款，欲俟查帳後再依查帳
      結果補繳稅額，而非如被告所稱有逃漏稅賦之意圖。
    2.按稽徵機關進行調查或復查時，納稅義務人未提示相關帳證供核時，稽徵機關
      得依查得資料或依同業利潤標準核定其所得額，為所得稅法施行細則第八十一
      條所明定。原告於被告八十五年通知查帳時，即如期提供帳冊、憑證，然被告
      仍依同業利潤標準逕行核定原告之所得額，揆之上開規定，被告之處分顯有違
      誤。
    3.查被告稱原告虛增營業成本，實因原告係以承攬電線外包工程為業，所需負擔
      之加值營業稅本屬較重，成本憑證取得不易，何況實際之營運利潤並非如查帳
      結果豐厚；原告毛利僅存百分之三十六，被告卻核定純益達百分之三十二並處
      所漏稅額一倍之罰鍰，是被告之處分顯有違實質課稅原則。
　(二)被告答辯之理由：
    1.按「本法第八十三條所稱之帳簿文據，其關係所得額之一部或關係課稅年度中
      某一期間之所得額，而納稅義務人未能提示者，稽徵機關得就該部分依查得資
      料或同業利潤標準核定其所得額。」，所得稅法施行細則第八十一條定有明文
      ；而所謂未提示，兼指帳簿文據全部未提示，或雖提示而有不完全、不健全或
      不相符者均有其適用，行政法院（現改制為最高行政法院）著有六十一年度判
      字第一九八號判例可資參照。
    2.原告係以電桿外線及立柱工程為業，原列報營業成本七六、六三二、七三八元
      ，被告初查以其修繕費申報一、五七九、八六六元，其中六月二十一日列報一
      五四、０００元，憑證不符，不予認定，又原告補列修繕費計一三九、二八六
      元，准予補列，核定修繕費為一、五六五、一五二元；另查原告於營業成本明
      細表申報直接材料計二九、０四一、七三八元，惟其進貨帳載僅四七五、七八
      二元，經被告通知補正後，原告補提示相關未列帳之憑證計四、一０一、一六
      六元，又查其中三、八０二、四五六元係取據上年度之憑證，經被告函請說明
      提示其未重複列帳之相關證明，惟原告逾期未能提示，又查得其間接材料計二
      二六、八五八元亦無相關帳載及憑證紀錄，以上合計二八、四九四、一０四元
      無進貨帳載紀錄及無憑證傳票或取具上年度憑證，均予剔除，並依所得稅法第
      一百十條第一項規定，按虛增成本辦理，核定營業成本為四八、一二三、九二
      ０元。原告主張其成本有部分進項發票屬於八十四年十二月，入帳於八十五年
      元月初，但原告八十四年度營所稅並無將此筆金額列入成本申報云云，惟原告
      仍無法提示相關資料供核，依前揭法條規定，另參之行政法院三十六年度判字
      第十六號判例「當事人主張事實，應負舉證責任，倘其所提出之證據，不足為
      主張事實之證明，自不能認其主張之事實為真實。」意旨，原告空言主張委無
      足採。
    3.按「納稅義務人已依本法規定辦理結算申報，但對於本法規定應申報之課稅所
      得額有漏報或短報情事，處以所漏稅額兩倍以下之罰鍰。」，為所得稅法第一
      百十條第一項所明定。本件原告八十五年度營利事業所得稅結算申報案，虛增
      營業成本二八、四九四、一０四元、保險三六二、九八九元及漏報利息所得一
      六元，合計二八、八五七、一０九元，致漏報或短報所得額，核計漏稅額七、
      二一四、二七七元，經被告查得，除補徵所漏稅額七、四二四、一九二元外，
      並依所得稅法第一百十條第一項規定處以所漏稅額一倍罰鍰七、二一四、二０
      ０元，揆諸首揭規定，並無不合，請予維持。
　　理      由
一、本件原告經合法通知，未於言詞辯論期日到場，核無行政訴訟法第二百十八條準
    用民事訴訟法第三百八十六條所列各款情形，爰依被告之聲請，由其一造辯論而
    為判決；又本件起訴時被告之代表人為林吉昌，嗣於本件訴訟程序進行中變更為
    許虞哲，茲由其聲明承受訴訟，核無不合，應予准許，合先敘明。
二、按「稽徵機關進行調查或復查時，納稅義務人應提示有關各種證明所得額之帳簿
    、文據；其未提示者，稽徵機關得依查得之資料或同業利潤標準，核定其所得額
    。」、「本法第八十三條所稱之帳簿文據，其關係所得額之一部或關係課稅年度
    中某一期間之所得額，而納稅義務人未能提示者，稽徵機關得就該部分依查得資
    料或同業利潤標準核定其所得額。」，所得稅法第八十三條第一項、所得稅法施
    行細則第八十一條分別定有明文。而其所謂未提示，兼指帳簿文據全部未提示，
    或雖提示而有不完全、不健全或不相符者之情形，亦有行政法院六十一年度判字
    第一九八號判例可資參照。又按「營利事業所得之計算，以其本年度收入總額減
    除各項成本費用、損失及稅捐後之純益額為所得額。」、「納稅義務人已依本法
    規定辦理結算申報，但對依本法規定應申報課稅之所得額有漏報或短報情事者，
    處以漏稅額兩倍以下之罰鍰。」，復為所得稅法第二十四條、第一百十條第一項
    所分別規定。
三、按當事人主張事實，須負舉證責任，倘其所提出之證據，不足為主張事實之證明
    ，自不能認其主張之事實為真實。行政法院三十九年判字第二號著有判例。本件
    原告係以電桿外線及立柱工程為業，其八十五年度營利事業所得稅結算申報，列
    報營業成本七六、六三二、七三八元，被告初查以其虛增營業成本二八、四九四
    、一０九元、保險三六二、九八九元及漏報利息所得一六元，除核定補徵所漏稅
    額外，並課處罰鍰等情，有原告八十五年度營利事業所得稅結算申報書等影本附
    於原處分卷可稽。原告雖主張被告之處分殊有違誤等語，惟查原告系爭年度營業
    成本明細表中直接材料二九、０四一、七三八元因與進貨帳載紀錄不符，經通知
    補正後所提示未列帳之憑證四、一０一、一六六元中三、八０二、四五六元復係
    取具上年度之憑證，又間接材料二二六、八五八元亦無憑證傳票，有虛列進貨憑
    證之情形，被告乃於八十七年五月五日函原告予以說明並提示未予重複列帳之相
    關帳證，然原告逾期未為提示，遂依實質調帳查核而為處分等情，有被告八十六
    年十二月二十日及八十七年五月五日函暨原告營業成本明細表等影本在卷足憑，
    原告對其無法提出營業成本明細表中直接材料、本期進料金額、間接材料等項之
    相關憑證一節復不爭執，自堪認為實在。是原告空言主張未虛列進貨憑證，卻乏
    積極證據以實其說，參以其於本院審理中自承無法提出憑證等情，徵之前開判例
    ，自難謂其已盡舉證責任，所言殊難採信，是上開憑證不符或未取具憑證之成本
    即無從據以查核，故被告以其帳證提示不全，依所得稅法第八十三條規定，而予
    以剔除，並按虛增成本辦理，進而核定營業成本，即非無憑。從而被告據以核定
    原告全年所得額，除補徵稅額外，並按所漏稅額處以罰鍰，揆諸首揭法條規定及
    判例，並無違誤，訴願決定予以維持，亦無不合，原告徒執前詞，聲請撤銷，為
    無理由，應予駁回。
據上論結，本件原告之訴為無理由，依行政訴訟法第二百十八條、民事訴訟法第三百
八十五第一項前段、行政訴訟法第九十八條第三項前段，判決如主文。
中　　華　　民　　國　　九十三　　　年　　　十二　　　月　　　九　　　　日
                         臺 北 高 等 行 政 法 院  第 三 庭
                                           審 判 長  法    官  鄭忠仁
                                                     法    官  楊莉莉
                                                     法    官  林育如
右為正本係照原本作成。
如不服本判決，應於送達後二十日內，向本院提出上訴狀並表明上訴理由，如於本判
決宣示後送達前提起上訴者，應於判決送達後二十日內補提上訴理由書（須按他造人
數附繕本）。
中　　華　　民　　國　　九十三　　　年　　　十二　　　月　　　九　　　　日
　　　　　　　　　　　　　　　　　　　　             書 記 官　林惠堉
